【裁判字號】    97,上訴,1361
【裁判日期】    971001
【裁判案由】    傷害致重傷
【裁判全文】
臺灣高等法院臺中分院刑事判決        97年度上訴字第1361號
上  訴  人
即  被  告  甲○○
上  訴  人
即  被  告  丁○○
上二人共同
選任辯護人  江燕鴻律師
            林志忠律師
上  訴  人
即  被  告  戊○○
選任辯護人  廖宜祥律師
上列上訴人因傷害致重傷案件，不服臺灣苗栗地方法院96年度訴
字第617號中華民國97年4月15日第一審判決（起訴案號：臺灣苗
栗地方法院檢察署96年度偵字第2208號），提起上訴，本院判決
如下：
    主    文
原判決撤銷。
甲○○、丁○○共同犯傷害致人重傷罪，各處有期徒刑年拾月
。
戊○○共同犯傷害致人重傷罪，處有期徒刑肆年肆月。
    犯罪事實
一、戊○○曾因恐嚇取財等案件，經法院判處有期徒刑7月、6月
    ，定應執行有期徒刑1年，緩刑4年 ，於民國96年5月10日確
    定 。丁○○因於95年8月20日20時許，與乙○○在苗栗縣頭
    份鎮某酒店唱歌時起口角，導致另一方不高興先行離去。後
    來乙○○即與其弟丙○○等人前往苗栗縣竹南鎮頂埔里14鄰
    天仁東村50號丁○○住處，欲找丁○○理論尋釁，適丁○○
    尚未回家，渠等乃與丁○○之弟弟戊○○發生爭執，戊○○
    之頭部在其間遭襲擊，導致戊○○不高興，於乙○○兄弟等
    人離去後，即打電話給甲○○（原姓名范喜崑）告知上情，
    而當時甲○○、丁○○與不知情之張英傑在一起，丁○○並
    與乙○○互相打電話理論，最後乙○○並說要與丁○○等人
    來個輸贏，導致丁○○等人更加不滿，而在電話中丁○○得
    知乙○○與丙○○、江勢鵬、張健雄、陳郁民、邱志龍約在
    苗栗縣頭份鎮○○路黑白切小吃店吃飯喝酒。同時間甲○○
    在接到戊○○電話告知上情之後，看不過去乙○○兄弟無端
    對戊○○尋釁之作為，即糾集新竹地區真實姓名年籍不詳之
    成年朋友4至5位，南下苗栗協助打架，以為戊○○出氣。上
    開新竹地區真實姓名年籍不詳之成年朋友 4至5位即駕駛1輛
    廂型車前來苗栗地區與甲○○會合。丁○○、甲○○即夥同
    戊○○及新竹地區來的成年朋友4至5人（合計為7至8人）共
    同基於傷害之犯意聯絡，且客觀上可預見以棍棒毆打人之身
    體 ，可能發生內臟破裂之重傷害結果，於翌（21）日凌晨0
    時15分許，由甲○○、戊○○、丁○○與新竹地區來的朋友
    攜帶甲○○所有的鋁製球棒4至5枝 、1枝類似開山刀之刀子
    、1把不具殺傷力疑似改造之手槍（ 上開兇器均未扣案）搭
    乘廂型車前往頭份鎮○○路黑白切小吃店。車行至該黑白切
    小吃店，一夥人從廂型車下來，立即對乙○○、丙○○兄弟
    展開攻擊，其中1人持類似開山刀1枝（打架期間未砍傷人）
    欲砍張健雄，江勢鵬見狀忙大喊張健雄注意，並拿椅子阻擋
    ，而未被砍傷；另1人持疑似改造手槍1把（打架期間未發射
    ）追逐江勢鵬、陳郁民、邱志龍等人，江勢鵬等人見當時場
    面混亂為避免危及生命安全，均迅速跑開。而不知情之丁○○之母親翁家榆在廂型車到達不久也駕駛 1輛轎車到達現場
    ，並下車站在一旁觀看。張健雄最後見到丁○○及其母親翁
    家榆站在轎車旁邊，邱志龍則看到戊○○持棍棒站立旁邊；
    在攻擊過程中，甲○○一方之其餘4至5人（扣除持類似開刀
    者1人，持疑似改造手槍者1人 ，及未持鋁棒之丁○○1人）
    分持鋁製球棒，一下車就朝正在該處吃宵夜之丙○○、乙○○之頭頂、背部、腹部等處毆打，致使丙○○受有腹部鈍傷
    合併脾臟破裂及腹內出血、頭部外傷合併顱骨（右側頂枕骨
    ）凹陷性骨折合併腦挫傷性腦內出血、右尺橈骨骨折、背部
    多處挫傷 、臉部及右手擦傷等傷害，經送醫後仍於95年8月
    26日切除全脾臟之重傷害；乙○○則因丁○○見其被打倒下
    去之後，站在其身前擋住，阻止他人繼續毆打，而僅受有頭
    部外傷併腦震盪、後枕部血腫約2×2公分、左髖部鈍挫傷等
    傷害。丙○○、乙○○受傷倒地後，甲○○、丁○○、戊○○等人即坐上原所駕駛之自小客車離開現場。嗣經員警循線
    查獲，並通知丁○○、戊○○等人到案說明，而甲○○拒不
    到案 ，經檢察署檢察官指揮警方於96年9月10日拘提到案調
    查如上。
二、案經丙○○、乙○○告訴由苗栗縣警察局頭份分局報請臺灣
    苗栗地方法院檢察署檢察官偵查起訴。
    理    由
一、證據能力部分：
（一）憲法第16條保障人民之訴訟權，就刑事被告而言，包含其
      在訴訟上應享有充分之防禦權。刑事被告詰問證人之權利
      ，即屬該等權利之一，且屬憲法第8條第1項規定「非由法
      院依法定程序不得審問處罰」之正當法律程序所保障之權
      利。為確保被告對證人之詰問權，證人於審判中，應依法
      定程序，到場具結陳述，並接受被告之詰問，其陳述始得
      作為認定被告犯罪事實之判斷依據。刑事審判上之共同被
      告，係為求訴訟經濟等原因，由檢察官或自訴人合併或追
      加起訴，或由法院合併審判所形成，其間各別被告及犯罪
      事實仍獨立存在。故共同被告對其他共同被告之案件而言
      ，為被告以外之第三人，本質上屬於證人，自不能因案件
      合併關係而影響其他被告原享有之上開憲法上權利（司法
      院大法官會議第582號解釋意旨參考） 。亦即不得逕以共
      同被告不利於己之陳述採為其他共同被告犯罪（事實認定
      ）之證據，仍應以證人身分傳訊該共同被告，令其具結並
      使本案被告得有交互詰問之機會，始得以其證言資為本案
      被告不利之證據。本件共同被告甲○○業經其他共同被告
      丁○○、戊○○及其辯護人以之為證人於原審法院聲請詰
      問及於本院以之為證人依職權訊問，並許由其他共同被告
      丁○○、戊○○及其辯護人得以詢問證人，是共同被告甲○○於偵審中所為不利於己之陳述，均得採為其他共同被
      告丁○○、戊○○犯罪之證據。
（二）按被告以外之人於審判外之言詞或書面陳述，除法律有規
      定者外，不得作為證據；又被告以外之人於偵查中向檢察
      官所為之陳述，除顯有不可信之情況者外，得為證據，刑
      事訴訟法第159條第1項、第159條之1第2項分別定有明文
      。又所謂「顯有不可信之情況」，係指陳述是否出於供述
      者之真意，有無違法取供情事之信用性而言，故應就偵查
      筆錄製作之原因、過程及其功能等加以觀察其信用性，據
      以判斷該項陳述是否有顯不可信之情況，並非對其陳述內
      容之證明力如何加以論斷，此有最高法院94年度台上字第
      629號判決意旨可資參照 。本件證人即乙○○、丙○○、
      柳美琪、魏志民、張健雄、陳郁民、江勢鵬、張英傑、邱
      志龍、翁家榆於檢察官偵查時既經具結為證，其中乙○○
      、邱志龍、張英傑復於原審法院、本院傳喚到庭，於被告
      等及其辯護人在場時當庭應訊調查，以供被告、辯護人行
      使在場權、對質權、詰問權及詢問權，用以確保被告之反
      對詰問權 ，被告甲○○、丁○○、戊○○3人對證人乙○○、邱志龍 、張英傑3證人之反對詰問權既經確保，乙○○、邱志龍 、張英傑3證人於偵查中之結證供述，已補正
      為完足之證據（最高法院96年度台上字第1870號判決意旨
      參照）。是該3證人於偵查中之結證，自得為證據。
（三）按被告以外之人於審判外之陳述，雖不符刑事訴訟法第15
      9條之1至第159條之4之規定，而經當事人於審判程序同意
      作為證據，法院審酌該言詞陳述或書面陳述作成時之情況
      ，認為適當者，亦得為證據；當事人、代理人或辯護人於
      法院調查證據時，知有刑事訴訟法第159條第1項不得為證
      據之情形，而未於言詞辯論終結前聲明異議者，視為有前
      項之同意，刑事訴訟法第159條之5第1項、第2項分別有明
      文。經查，本件被害人乙○○、丙○○、江勢鵬、張健雄
      、陳郁民、魏志民、邱志龍、張英傑、翁家榆於警詢所為
      之供述，及尚未經以法院審理程序補正完足證據能力之證
      人柳美琪、魏志民、張健雄、陳郁民、江勢鵬、翁家榆於
      檢察官偵查時之結證，固均屬於被告以外之人於審判外之
      陳述，惟被告等及其辯護人於原審法院及本院言詞辯論終
      結前均未聲明異議，本院審酌上開證據資料製作時之情況
      ，尚無違法不當及證明力明顯過低之瑕疵，亦認為以之作
      為證據應屬適當，故揆諸前開規定，爰依刑事訴訟法第15
      9條之5規定，認前揭人之警詢、偵查所供證，均有證據能
      力。
（四）按刑事訴訟法第159條之4第2款規定，除前3條之情形外，
      下列文書亦得為證據：「二、除顯有不可信之情況外，從
      事業務之人於業務上或通常業務過程所須製作之紀錄文書
      、證明文書。」此係因從事業務之人在業務上或通常業務
      過程製作之上開文書，因係於通常業務上不間斷而規律之
      記載，一般均有會計等人員校對，記錄時亦無預見日後將
      作為證據之偽造動機，其虛偽之可能性較小，且如讓製作
      者以口頭方式在法庭上再重述過去之事實或數據，實際上
      有其困難，二者具有一定程度之不可代替性，是除非有顯
      不可信之情況外，上開公務文書或業務文書應均具有證據
      能力。是本件為恭紀念醫院95年9月1日出具丙○○診斷證
      明書及大眾醫院出具診斷明書 、為恭紀念醫院95年8月26
      日出具乙○○診斷證明書等文書證據，均係醫師於通常業
      務過程所製作之紀錄文書，並無顯不可信情事，均應具有
      證據能力。
二、訊據上訴人即被告甲○○對於上揭時、地，夥同多人持鋁製
    球棒朝告訴人丙○○、乙○○之頭頂、背部、腹部重擊毆打
    ，致使丙○○受有腹部鈍傷脾臟破裂及腹內出血、頭部外傷
    合併顱骨（右側頂枕骨）凹陷性骨折合併腦挫傷性腦內出血
    、右尺橈骨骨折、背部多處挫傷、臉部及右手擦傷等重傷害
    ；乙○○受有頭部外傷併腦震盪、後枕部血腫約2×2公分、
    左髖部鈍挫傷等傷害，經送醫救治後，為保全丙○○之生命
    ，遂進行全脾臟切除手術之事實，坦承不諱。另訊據上訴人
    即被告丁○○、戊○○固就上揭時地，被告甲○○因丁○○
    與告訴人乙○○某酒店唱歌時起口角，乙○○隨後夥同丙○○去丁○○住處理論尋釁，適未遇丁○○而與戊○○發生爭
    執後，被告甲○○得悉即與真實姓名年籍不詳成年等人乘車
    前往苗栗縣頭份鎮○○路黑白切小吃店，分持棒球鋁棒，朝
    正在該處吃宵夜之丙○○、乙○○之頭頂、背部、腹部等處
    共同圍毆，致乙○○受有事實欄、丙○○除受有事實欄傷害
    ，及丙○○最後受有脾臟切除之重傷害等之事實經過不爭執
    ，惟均矢口否認與被告甲○○有共同致乙○○受傷、丙○○
    於重傷害之犯行，被告丁○○辯稱：伊是前往阻擋被告甲○○等打人；被告戊○○辯稱：伊未到現場云云。經查：
（一）告訴人丙○○、乙○○2人於上揭時地 ，遭被告甲○○、
      丁○○、戊○○夥同多人持鋁製球棒等兇器毆打頭頂、背
      部、腹部重擊，致使丙○○受有腹部鈍傷脾臟破裂及腹內
      出血、頭部外傷合併顱骨（右側頂枕骨）凹陷性骨折合併
      腦挫傷性腦內出血、右尺橈骨骨折、背部多處挫傷、臉部
      及右手擦傷等重傷害；乙○○受有頭部外傷併腦震盪、後
      枕部血腫約2×2公分、左髖部鈍挫傷等傷害，經送醫救治
      後，為保全丙○○之生命，遂切除其全脾臟等事實，業據
      證人即告訴人丙○○、乙○○分別於警詢、偵查中或原審
      法院及本院審理時指訴歷歷，並有為恭紀念醫院95年9月1
      日出具丙○○診斷證明書及大眾醫院出具診斷明書（偵查
      卷第34頁、第35頁、第36頁 ）、為恭紀念醫院95年8月26
      日出具乙○○診斷證明書（偵查卷第47頁）附卷可稽。又
      按「脾臟為人體器官之一，若遭切除，即不可復得，自影
      響人身器官之完整，已屬重大不治之情形，而脾臟之切除
      ，雖其功能在西醫觀點可由其他淋巴組織替代，但卻有增
      加特殊感染機率，即人體免疫力減低，就人體自然防衛體
      系而言，若免疫能力之降低，身體遭受外界侵入之危險相
      對增加，對身體及健康之影響不可不謂重大，況脾臟之切
      除，其所主掌對身體之主要功能喪失，對人體將有重大影
      響，亦為中醫所肯定」、「刑法第十條第四項第六款所謂
      重傷之意義，係指身體與健康兩者而言。脾臟在醫學上之
      見解，縱使與健康無重大影響，但究屬人身臟器之一，既
      毀敗至不治而割除，應屬重傷害」，此有最高法院87年度
      臺上字第2281號、89年度臺上字第3263號裁判要旨可資參
      照。參諸卷附 2份丙○○之為恭紀念醫院診斷證明書所載
      診斷內容：「腹部鈍傷合併脾臟破裂及腹內出血頭部
      外傷合併顱骨（右側頂枕骨）凹陷性骨折合併腦挫傷性腦
      內出血右尺橈骨骨折背部多處挫傷臉部及右手擦傷
      。病患於95年8月21日到院 ，開顱術後入加護病房治療，
      於95年8月23日轉出普通病房，於95年8月26日會診骨科，
      並且手術治療 ，於95年8月26日轉一般外科脾臟切除手術
      後轉入加護病房 ，於8月28日轉普通病房，現治療中等情
      」及「頭部外傷、頭骨複雜性骨折、右頂葉挫傷性腦內出
      血、兩手尺骨骨折、脾臟破裂併內出血。病患因上述傷害
      ，於95年8月21日經急診入院，95年8月22日行開顱手術，
      於95年 8月26日行剖腹探查手術切除脾臟及右手尺骨後位
      手術，95年9月5日出院，現門診追蹤中，因右頂葉挫傷，
      現計算能力喪失」等語（偵查卷第34、36頁），從而丙○○於急診入院求診時，既因脾臟破裂併腹內出血而有生命
      危險，且於脾臟切除手術治療時，將脾臟全部切除，足見
      其脾臟已毀敗至不治而割除，其已影響人身器官之完整性
      ，而達到重傷害之程度，足可認定。而被害人丙○○另因
      左尺骨骨折於95年9月11日在大眾醫院住院 ，次日接受手
      術治療骨板內固定，於9月15日出院，亦有大眾醫院95年9
      月18日出具診斷證明書可證（偵查卷第35頁）。又被害人
      丙○○自受被告甲○○等人上開毆打，既有脾臟破裂併腹
      內出血之症狀，其入院治療到脾臟切除期間，即未曾出院
      或受有其他造成傷害之原因。原審被告之辯護人請求調閱
      被害人丙○○之病歷資料，以明瞭被害人丙○○之脾臟是
      否因上開毆打所造成，應無必要。
（二）按共同正犯在犯意聯絡範圍內之行為，應同負全部責任。
      惟加重結果犯，以行為人能預見其結果之發生為要件，所
      謂能預見乃指客觀情形而言，與主觀上有無預見之情形不
      同，若主觀上有預見，而結果之發生又不違背其本意時，
      則屬故意範圍；是以，加重結果犯對於加重結果之發生，
      並無主觀上之犯意可言。從而共同正犯中之一人所引起之
      加重結果，其他之人應否同負加重結果之全部刑責，端視
      其就此加重結果之發生，於客觀情形能否預見；而非以各
      共同正犯之間，主觀上對於加重結果之發生，有無犯意之
      聯絡為斷（最高法院91年台上字第50號判例意旨參照）。
      另按共同正犯應就全部犯罪結果共負責任，故正犯中之一
      人，其犯罪已達於既遂程度者，其他正犯亦應以既遂論科
      。又中止犯仍為未遂犯之一種，必須犯罪之結果尚未發生
      ，始有成立之可言。共同正犯之一人或數人雖已中止其犯
      罪行為，尚未足生中止之利益，必須經由其中止行為，予
      其他共犯以實行之障礙；或勸導正犯全體中止；或有效防
      止其犯罪行為結果之發生；或其犯罪行為結果之不發生，
      雖非防止行為所致，而行為人已盡力為防止行為者，始能
      依中止未遂之規定減輕其刑（此有最高法院96年度台上字
      第2883號判決意旨參照）。
（三）被告丁○○、戊○○應否與甲○○共同負上開傷害乙○○
      及傷害丙○○致重傷之責，依據案發當時與告訴人丙○○
      、乙○○等人、在場者江勢鵬、張健雄、陳郁明、邱志龍
      等於警察局、檢察官偵查時之證述如下：
    (1)告訴人丙○○於95年10月20日警詢時指訴略以：「我有到
      戊○○家中，因戊○○罵我，我一氣之下撥掉放在桌上之
      洗衣籃，但未打傷戊○○；而在頭份鎮○○路黑白小吃店
      遭丁○○兄弟打傷，現場有我、我哥乙○○、江勢鵬、張
      健雄、陳郁明、邱志龍等6人；丁○○約10人左右 ，帶有
      鋁製球棒數枝，開山刀1枝、疑似改造手槍1把，只認識丁○○、戊○○、翁家榆，開兩部車來，也是開車走，身上
      的傷是戊○○丁○○兄弟及1名叫小胖的年輕人 ，其等是
      持開山刀或疑似鋁製球棒不敢確認，翁家榆當時在旁邊看
      ，沒有勸阻雙方打架」等語（偵查卷第31頁至第32頁），
      及其於偵查中結證稱：「戊○○有打我；我不認識甲○○
      ，當時有兩台車下來，有講一句話，罵幹，並說『給他們
      死』，好像是戊○○講的，我確定戊○○有去」等語（偵
      查卷第91頁）。
    (2)告訴人乙○○於95年8月26日警詢指訴略以：「當日共6人
      在中央路黑白切小吃店，丁○○、戊○○、翁家榆在現場
      。和丁○○是於2年前作鐵工認識。95年8月20日與丁○○
      唱歌，因丁○○罵我，剛好我弟弟打電話給我，兩兄弟和
      友人4人到丁○○住處想解釋清楚 ，我弟弟和戊○○發生
      口角。警方到現場問何人打傷，因我關心弟弟傷勢，自己
      又頭暈，所以沒有告訴警方何人動手打我，我朋友也不知
      道事情過程，只看到我們被打。丁○○兄弟帶開山刀一枝
      、鋁製球棒約6-7枝 、一把疑似改造手槍，我不知道何人
      拿何武器。我受有頭部外傷併腦震盪、後枕部血腫、左髖
      部鈍挫傷等傷害。我是遭鋁棒打傷」等語（偵查卷第41頁
      至第44頁），及其於原審結證稱：「檢察官問在 95年8月
      21日凌晨有被人打傷，地點是在苗栗縣頭份鎮○○路黑白
      切小吃店。腰這邊的骨盆有破裂，還有腦震盪等等。我弟
      弟丙○○，他頭部開刀，脾臟切除，雙手斷裂，現在講話
      的表達能力不好。當天到場是丁○○、戊○○，還有他們
      的一些朋友，詳細的人數不詳，大概有7、8個人打傷。用
      鋁棒、刀子及疑似手槍的東西。我被打的前一天晚上10點
      多跟丁○○有發生一些爭執。我弟弟帶我本來想要去調解
      ，但是戊○○的口氣有些諷刺。在庭的被告甲○○當時是
      否有在場，我沒有注意到。丁○○有在場他們當時一堆人
      下來，現場很亂，要離開時，我才看到戊○○、丁○○及
      他們的母親有在場。現場很亂，我沒有看到是誰打傷我及
      我弟弟。丁○○既然他要勸阻的話，就不會帶一群人來。
      現場很亂，我也不知道，他們一下車就拿著武器打我們。
      」等語（原審卷第152頁至第161頁）。而其於偵查中結證
      之大致情節同上（偵查卷第90頁-第91頁）。
    (3)證人江勢鵬於警詢時供稱：「約10幾人打傷我朋友丙○○
      及其兄乙○○，我與另3人沒有受傷。當日一共6人在吃東
      西，我有喝酒。不認識丁○○及其他人。我看到有人帶開
      山刀、鋁製球棒5-6枝、1把疑似改造手槍，但我不知道何
      人拿何武器，我看到兩部車前往」等語（偵查卷第48頁至
      第50頁），而其於偵查中結證稱：「當時他們一下車就打
      ，我趕快閃，我不認識被告兄弟 ，有1人拿刀往張健雄頭
      要砍下去，我叫張健雄閃躲，我們趕快拿椅子檔，趕快跑
      ，當時場面混亂，我不認識對方，不確定被告是否在場」
      等語（偵查卷第92頁）。
    (4)證人張健雄於警詢時供稱：「約10幾人打傷我朋友丙○○
      及其兄乙○○，我與另3人沒有受傷。當日一共6人在吃東
      西，我有喝酒。不認識丁○○ ，大約看到7-8人，我都不
      認識。我看到有7-8人帶開山刀1枝 、鋁製球棒5-6枝，但
      我不知道何人拿何武器，我看到兩部車前往。我看到車旁
      有兩人，1名婦人約40幾歲，另1個青年人臉色蒼白略矮」
      等語（偵查卷第48頁至第56頁），而其於偵查中結證稱：
      「與江勢鵬所述差不多，不認識戊○○，當晚都背對他們
      ，現場很亂，後來我躲起來，對方有鋁棒、刀子、手槍，
      其他如於警詢所述」等語（偵查卷第92頁）。
    (5)證人陳郁民於警詢時供稱：「約10幾人打傷我朋友丙○○
      及其兄乙○○，我與另3人沒有受傷。當日一共6人在吃東
      西，我沒有喝酒，當時都沒喝酒。我不很認識丁○○，我
      沒有在現場看到丁○○，大約看到7-8人 ，我都不認識。
      我看到有人，不清楚幾人，帶開山刀1枝、鋁製球棒2-3枝
      ，1把疑似改造手槍未發射，我不知道何人拿何武器，有1
      個年輕人手持長約25公分黑色槍一直在後追我們，我並沒
      有注意看是誰」等語（偵查卷第57頁至第60頁）；及其於
      偵查中結證稱：「當時有一部廂型車人先下來，我看到有
      鋁棒、刀子、1把疑似手槍，當時人衝過來 ，我拿椅子擋
      ，有人拿鋁棒追我，我就躲到加油站，我沒有被打到，因
      為我跑了，我不確定戊○○是否在場，其他如於警詢所述
      」等語（偵查卷第93頁）。
    (6)證人邱志龍於警詢時供稱：「約10幾人打傷我朋友丙○○
      及其兄乙○○，我與另3人沒有受傷。當日一共6人在吃東
      西，我沒有喝酒，當時都沒喝酒。我認識戊○○，他是我
      國中學長。我看到有人，不清楚幾人 ，帶開山刀1枝、鋁
      製球棒2-3枝，1把疑似改造手槍未發射，我不知道何人拿
      何武器。我只看到1部車前往，有1個年輕人手持長約25公
      分黑色槍一直在後追我們，我並沒有注意看是誰」等語（
      偵查卷第70頁至第72頁），於偵查中結證稱：「與江勢鵬
      所述差不多，戊○○在場，他是我學長，他是拿鋁棒，對
      方有拿鋁棒、刀子：鐵棍、手槍」等語（偵查卷第92頁）
      ；而其於原審結證稱略以：「我與被告戊○○國中時候認
      識，彼此是學長學弟 。在95年8月21日晚上11點多在頭份
      的黑白炒與被告乙○○一起吃東西，和丙○○在他家檳榔
      攤那裡聊天，乙○○打電話給他說有和人發生衝突，是口
      角的問題，後來就叫我們過去，過去我們就沒看到人，打
      給他哥也沒看到，後來是丙○○打電話給我叫我過去吃東
      西。現場有6、7人。被告戊○○、丁○○打人，現場很複
      雜。距離已久，我不知道戊○○是否有拿東西，但是我知
      道他有在場。我確認被告丁○○、戊○○有在場，在場有
      乙○○、丙○○被打。他們一下車就衝進來打，拿東西敲
      ，拿鐵棍打。除了拿鐵棍還有1枝類似蝴蝶刀或開山刀和1
      枝槍。好像有6、7枝棒子，10幾個人下車。他們亂打丙○○和乙○○身上、頭部和腳部都有 。打差不多5或10分鐘
      。…沒有馬上跑，我有在現場，我有看過丁○○兄弟，我
      有看過丁○○在擋說叫對方不要打，…下車在打的時候就
      看到戊○○…一下車看不到，過來打的時候，沒多久，就
      看到戊○○…在打的時候沒多久 ，戊○○就跑出來，打2
      、3分鐘才看到丁○○，因為我害怕 ，我跑的時候，就看
      到丁○○和他弟弟，我先跑到旁邊，看到哥哥丁○○過來
      擋人，說不要打，但還繼續打，戊○○就在旁邊，他拿一
      枝鐵棍，我不知道他有沒有打人」等語（ 原審卷第205頁
      至第221頁）。
    (7)綜合上開2位告訴人及4位在現場一起吃宵夜之證人之證詞
      ，告訴人丙○○、乙○○被人毆打之經過為：案發時，在
      苗栗縣頭份鎮○○路黑白切小吃店，約10幾人從廂型車下
      來攜帶鋁製球棒、刀子、1把疑似改造手槍 ，一下車就亂
      打，所以當時場面很亂，大部分都不認識的人在打，但知
      道其中1人持開山刀1枝曾欲砍張健雄等人，為江勢鵬大喊
      並持椅子阻擋而未砍到；另1人持疑似手槍1把追江勢鵬、
      陳郁民、邱志龍等人，江勢鵬等人見情況危及，為生命安
      全，均迅速跑開，張健雄最後見到丁○○及其母親翁家榆
      站在轎車旁邊，邱志龍則看到戊○○持棍棒站立旁邊；另
      5-6人持鋁製棒球，一下車就朝丙○○ 、乙○○之頭頂、
      背部、腹部等處毆打5至10分鐘 。在打2至3分鐘之後，見
      到丁○○阻擋其他人毆打，並喊不要打了，但是還是持續
      打，而戊○○、翁家榆站在旁邊等情。告訴人丙○○、乙○○均已明確指證打人者包括被告丁○○、戊○○兄弟，
      證人邱志龍亦明確指證被告丁○○、戊○○均在現場。而
      在警詢時指認被告丁○○參予打架者，有乙○○、陳郁民
      、張健雄、江勢鵬、丙○○等人；指認被告戊○○參予打
      架者，有乙○○、陳郁民、張健雄、邱志雄、江勢鵬、丙○○等人（偵查卷第62頁、第64頁）。是從告訴人丙○○
      、乙○○、證人邱志龍之證述即足認被告戊○○於案發時
      確有在現場。再參以被告甲○○於原審準備程序亦供述：
      「那是我朋友開的車 ，我是搭我朋友開的車離開，只有1
      台車，另外1台是丁○○的母親的 ，戊○○不是搭我的車
      離開的。」等語（原審卷第118頁）以觀 ，倘被告戊○○
      未到現場，何以被告甲○○之供述係：「戊○○不是搭我
      的車離開的」？！
    (8)本案被告甲○○等人共同毆打告訴人丙○○、乙○○所使
      用兇器，迄未扣案，其有關共犯人數及所持兇器之認定如
      下：
      1.據被告丁○○於警詢供稱：「我和阿坤及其朋友3-4 人
        前往，阿坤朋友開車 ，我和阿坤騎機車前往，有鐵棍4
        枝、帶球棒、拿棍子，沒有槍及刀子」等語（偵查卷第
        7 頁第15行、倒數第1行、第9頁第12行、第14行），及
        被告甲○○於偵查中供稱：「我共帶4-5人去打人 ，帶
        棒球棍」等語（偵查卷第126頁） ，而其於原審準備程
        序及審理時改稱：「 帶新竹來的朋友3人」云云（原審
        卷第162頁） 。彙整上開被告甲○○與丁○○之供述，
        前往黑白切小吃店打人之人數 ，被告丁○○承認5-6人
        去（計算方式：丁○○、甲○○及其朋友3-4人） ，被
        告甲○○於原審稱「帶新竹朋友3人」 ，如含被告丁○○本人，即為5人（計算方式：丁○○ 、甲○○及其朋
        友3人），但被告甲○○偵查中供承：「我共帶4-5人去
        打人」，則連伊本人在內即為5-6人 。至兇器方面：被
        告丁○○供述有「鐵棍4枝、帶球棒 、拿棍子」，被告
        甲○○則承認帶鋁製球棒。
      2.然依據：告訴人丙○○於警詢係供稱：「約10人、鋁
        製球棒數枝、開山刀1枝、1把疑似改造手槍」等語（偵
        查卷第31頁倒數第3行）、告訴人乙○○於警詢係供
        稱：「開山刀1枝、鋁製球棒6-7枝 、1把疑似改造手槍
        」（偵查卷第42頁倒數第2行）及在偵查中結證稱：「
        10幾人、拿鋁棒、刀子、槍械」（偵查卷第90頁）、於
        原審結證稱：「詳細人數不詳 ，約7-8人，鋁棒、刀子
        及疑似改造手槍」等語（原審卷第152頁、第160頁）。
        綜合告訴人等方面之指述，前往頭份鎮黑白切小吃店有
        ：「約10人，詳細人數不詳 ，約7-8人」等說法；攜帶
        兇器有「開山刀1枝、鋁製球棒6-7枝 、1把疑似改造手
        槍」等說法。
      3.再斟酌在場目睹之證人即與被害人丙○○兄弟在黑白切
        小吃一起吃飯之江勢鵬在警詢之供述：「約10人、不清
        楚多少人、開山刀1 枝、鋁製球棒5-6枝、1把疑似改造
        手槍」等語（偵查卷第50頁）及其在偵查中結證述：「
        鋁棒很多枝、刀子2、3枝、有人拿槍」等語（偵查卷第
        92頁）；在場目睹之證人張建雄於警詢係供述：「 7-8
        人、開山刀1枝、鋁製球棒5-6枝 、1把疑似改造手槍」
        等語（偵查卷第55頁），及其在偵查中結證述「有鋁棒
        、刀子、手槍，其他同警方所述」等語（偵查卷第92頁
        ）；在場目睹之證人陳郁民在警詢係供稱：「約10人，
        不清楚多少人、開山刀1枝、鋁製球棒2-3枝 、1把疑似
        改造手槍」等語（偵查卷第59頁）及其在偵查中結證述
        ：「看到鋁棒、刀子、1把槍」等語（偵查卷第93頁）
        ；在場目睹之證人邱志龍在警詢係供述：「約10人、不
        清楚多少人、開山刀1枝、鋁製球棒2-3枝 、1把疑似改
        造手槍」等語（偵查卷第50頁）及其在偵查中結證述「
        有鋁棒、刀子、鐵棍、手槍，其他同警方所述」等語（
        偵查卷第92頁）。綜合上開在場一起吃飯目睹毆打事件
        之證人說詞，前往毆打者有：「7-8人、約10人 、不清
        楚多少人」等說法；而在現場出現之兇器有：「開山刀
        、鋁製球棒、疑似改造手槍」。其中在場一起吃飯目睹
        毆打事件之證人江勢鵬等人證稱：「 開山刀1枝、1 把
        疑似改造手槍」之說法，與被害人丙○○、乙○○之指
        訴相同，亦為其等始終如一之說法，只是為被告丁○○
        、甲○○所否認；而在場證人江勢鵬等人證述鋁製球棒
        之數目說法有「2-3枝、5-6枝、很多枝」，與告訴人指
        訴攜帶兇器有「鋁製球棒6-7枝」說法不同 ，亦與被告
        甲○○、丁○○供述「有鐵棍4枝、帶球棒、拿棍子」
        不同。
      4.本院審認：共犯中如1人持類似開山刀、1人持疑似改造
        的手槍，另丁○○未持棍棒，以此為基礎，倘加上持鋁
        製球棒如為2-3枝，前往者人數合計為「4-6人」（1+1+
        《2-3》人）；倘加上持鋁製球棒如為5-6枝，前往者人
        數合計「7-8人」（1+1+《5-6》人）。
        依據本件在場證人江勢鵬、陳郁民、邱志龍均稱親自
          目睹有人持槍追趕其等，及被害人丙○○、乙○○、
          江勢鵬、陳郁民、張健雄 、邱志龍均證述有人持1把
          類似開山刀，尤其證人江勢鵬於偵查中明確證述：有
          人持刀欲砍張健雄，伊叫其閃開，伊等就趕快跑等語
          （偵查卷第92頁）。衡情一般人被人持槍或持刀追殺
          追砍，應對之有較深刻之記憶，是足認本案確實各有
          1人分持類似開山刀1枝 、疑似改造手槍1把，不過僅
          因未查扣該等刀械、槍枝送鑑定，依據罪疑惟輕原則
          ，無法遽認係屬槍砲彈藥刀械管制條例所規定之槍枝
          及刀械。
        審酌被害人丙○○等人在頭份鎮黑白切小吃店一起吃
          飯之人有：「丙○○、乙○○、江勢鵬、陳郁民、張
          健雄、邱志龍」等6人 ，倘被告甲○○夥同他人攜帶
          棍棒、刀子、槍械前往打架之人數未多於上開在黑白
          切小吃店之6人 ，應不至於雙方均稱當時現場很亂，
          而且造成在場之人害怕四處逃竄，被害人等也不致於
          會看不清楚人數或何人打丙○○、乙○○，是被告甲○○等共同前往打人之人數應該超過一起吃宵夜之人
          數即6人，因此以承上之計算前往者人數說法有「4-6
          人」、「7-8人」等歧異，則應以「7-8人」與實際情
          形比較相符，以此扣除被告甲○○、丁○○、戊○○
          3人，則共犯另有4-5人，此與丁○○在警詢所供者相
          符。由是，足認被告甲○○一方前往打人之人數有「
          甲○○、丁○○ 、戊○○及新竹地區成年友人4-5人
          」，而其中1人持刀、1人持槍、丁○○未帶兇器，另
          有戊○○ 、甲○○及其他2至3人均各持棍棒1枝（合
          計4至5枝棍棒），此適與證人張健雄、江勢鵬前開於
          警詢所均稱 ：持棍棒者是「5-6人」之說法相近，自
          應堪採信。而被告丁○○供述有：「5-6人去，鐵棍4
          枝、帶球棒、拿棍子」云云，及被告甲○○於偵查中
          自承伊共帶4-5人去打人或審理中所說帶新竹朋友3人
          及僅帶球棒等云云，均與事實不符，尚難採信。
    (9)告訴人丙○○、乙○○及證人邱志龍均明確指證被告戊○○確實在案發現場，已如前述。而被告戊○○不僅否認到
      現場，其母親翁家榆及被告丁○○均為其迴護辯稱：被告
      戊○○不在現場云云，甚至舉證人張英傑欲證明戊○○於
      案發當時不在現場，戊○○無打人之可能。然查：
      1.證人張英傑於警詢供稱：「 95年8月20日21時剛與乙○○及丁○○一起喝玩酒後，我自己到頭份鎮○○路吃滷
        肉飯，22時30分就過去接戊○○到家睡覺，大概22時45
        分到家。返家後我沒有再出去，戊○○沒有交通工具，
        所以也沒有外出 。我大概於21日2時睡覺，戊○○大概
        在21日0時30分睡著的 」云云（偵查卷第74頁至第75頁
        ）。其於偵查中結證稱：「當晚10點多，我打電話到戊○○家，翁家榆叫我帶戊○○去我家睡覺，是翁家榆接
        的電話，他叫我帶戊○○去我家睡覺，我接他回去後，
        他都沒有出去。我在家打電動，戊○○看電視，他們說
        他有出去，我怎會知道。到家，我父母已經睡覺，我就
        到2樓房間，打電動到凌晨1點，戊○○看電視到12點左
        右，就在我家睡覺…唱完歌分開走，丁○○叫我去他家
        載戊○○去我家，翁家榆打電話叫我載戊○○去我家…
        是我打電話給翁家榆，到我家我爸爸已經在客廳看電視
        睡著了，我媽在房間。」云云（偵查卷第94頁至第98頁
        ），及其於原審證稱：「我先看乙○○起來辱罵丁○○
        ，結果兩個人就辱罵起來。（辯護人問你們離開酒店後
        ，你是有跟人家在一起嗎？）在酒店門口時，我跟丁○○講說我先去載戊○○。（辯護人問你離開酒店後，你
        跟誰在一起？）回到家是跟戊○○，我從酒店走的時候
        是1個人。（ 辯護人問你離開酒店後一直到你回到家，
        這段期間，你有沒有跟誰在一起？）因為乙○○要去戊○○家，我想說我就去載戊○○，因為隔天要上班。（
        辯護人問你去到戊○○家前，有沒有用電話聯繫？）有
        ，戊○○說乙○○帶著幾個人去他家，從1到3樓在找人
        。乙○○也有打電話給我，我說干我什麼事情，他說他
        要找丁○○。（辯護人問你把戊○○接到你家後，戊○○還沒有離開你家過？）有，只是去巷口買東西吃而已
        。（辯護人問戊○○去巷口買東西吃，多久回來？）幾
        分鐘而已。（辯護人問之後有沒有再離開你家？）他好
        像有跑過去隔壁。（辯護人問去隔壁多久？）不清楚，
        因為我在打電動。（辯護人問你如何確定，他沒有離開
        隔壁跑去別的地方？）因為他回來後，機車的鑰匙丟在
        床上。（受命法官問你睡覺時，是否知道乙○○已經被
        打了？）不知道。（受命法官問你家到黑白切小吃店要
        多久？）10多分鐘。（受命法官問這10多分鐘是開車或
        騎車？）騎車。（受命法官問所以來回大概要半小時？
        ）要。（受命法官問當天晚上戊○○有沒有離開你超過
        半小時以上？）應該沒有，他走時電視還開著，他說他
        要去隔壁（我堂哥）。（受命法官問你的意思是從電視
        演的劇情來判斷戊○○沒有離開超過30分鐘？）因為我
        打完1場遊戲要40分鐘，但是我還沒有打完1場。（審判
        長問戊○○在你睡著以後，出去外面，你會知道嗎？）
        不知道，不過他睡著後很難再爬起來。」云云（原審卷
        第161頁至第180頁）。玆比較證人張英傑於警詢、檢察
        官偵訊、原審審理時之證詞有下列之歧異：
        張英傑於警詢供稱：「返家後我沒有再出去，戊○○
          沒有交通工具 ，所以也沒有外出。我大概21日2時睡
          覺，戊○○21日0時30分睡著的 」云云；與其於原審
          審理中證稱：「有出去幾分鐘，到巷口買東西吃云云
          ，忽又說「不清楚幾分鐘」云云，又說「不超過其打
          電動遊戲1場40分鐘時間。」云云者不同。
        張英傑於偵查中證稱：「當晚10點多，我打電話到戊○○家，翁家榆叫我帶戊○○去我家睡覺。」云云，
          與其於原審審理中證述：「在酒店門口時，我跟丁○○講說我先去載戊○○。因為乙○○要去戊○○家，
          我想說我就去載戊○○」云云，有前後不一之情形。
        即認張英傑所證被告戊○○確有至張英傑家，但從張
          英傑上開於原審之證詞，亦可知被告戊○○雖到其家
          睡覺，但其間亦曾騎摩托車外出一段時間，至於去何
          處？因張英傑未一起去，張英傑並不清楚。顯見被告
          戊○○並非一到張英傑家中就沒有外出過，甚且張英
          傑也不甚清楚戊○○確實外出幾分鐘，但張英傑之證
          詞已明確指出戊○○確實有騎機車外出。而張英傑家
          距案發現場騎機車僅須10餘分鐘，因此從證人張英傑
          之證詞，並無法證明案發當日被告戊○○絕對在其家
          中，而沒有到案發現場。
      2.再從被告戊○○之供述加以觀察，其於警詢供稱：「大
        約95年8月20日21時張英傑用機車到我家來載我 」云云
        （偵查卷第17頁），其於偵查時供稱：「我哥哥在酒店
        唱歌的地方，叫張英傑來載我，因為乙○○他們一群人
        到我家找我哥哥，所以我哥哥要張英傑騎摩托車來載我
        …我跟他爸爸打招呼，他媽媽睡著了，他孫女我沒看到
        ，11點多睡覺。」云云（偵查卷第95頁至第96頁），而
        其於原審審理時供稱：「因為張英傑他們當時有在酒店
        ，他知道乙○○兄弟要來我家找我哥哥，我哥哥就叫張
        英傑來家載我。95年8月20日晚上差不多晚上9點多，乙○○兄弟帶5、6個人來我家找我哥哥，與我有口角，後
        來他們離開後，10點多張英傑就來我家載我。乙○○兄
        弟來我家，與我有發生口角，有打我，我有跟他們講說
        大家同事，有話好好講，說要跟我輸贏，要找我打架，
        我個子很小，怎麼可能打贏他，我就不理會他。」云云
        （原審卷第172頁至175頁）。依上開戊○○之證述，可
        知被告戊○○所稱張英傑載他去他家之時間出現有：「
        21時」、「晚上10點」兩種說法；且被告戊○○與證人
        張英傑之證述，亦有幾處不符合之處：
        戊○○供稱：張英傑於21時、晚上10點載他，張英傑
          先後供稱是22時30分、10點多 ，渠2人直至檢察官偵
          查時，供詞才一致即晚上10點多。
        證人張英傑供稱其自己大概於 21日2時睡覺，而戊○○為21日0時30分睡著 ；但戊○○卻自稱其於20日11
          點多睡覺。兩者之說詞相距約兩小時，其間足以讓被
          告戊○○騎機車前往案發現場再回到張英傑家中。
        戊○○供稱是其哥哥要張英傑來家裡載他去張英傑家
          中睡覺；而張英傑先後說法有二，其一是翁家榆說的
          ，其二則是其自己提出的。
        張英傑供稱：到他家 ，他父母都睡覺了，直接到2樓
          ；戊○○則稱：到張英傑家與其爸爸打招呼。
        是綜合被告戊○○與張英傑有上述 3點說詞不一之情形
        ，其等說法之真實性，令人質疑。
      3.再比對被告丁○○、戊○○之母親翁家榆之供述，其於
        警詢中供稱：「95年8月21日零時左右 ，我在頭份找我
        兒子，沒看時間…他站在乙○○旁邊，當時有一個人要
        打人，我兒子擋在前面說不要打他同事… ，95年8月20
        日晚上我不知道戊○○幾時離開家，他在丙○○離開後
        約10分鐘就隨張英傑出去，要去張英傑家…，我在現場
        有看到打架，沒看到武器，只看到有人倒在地上流血…
        」云云（偵查卷第77頁至第78頁），其於偵查中結證稱
        ：「當時路過，我看見我兒子丁○○站在乙○○的前面
        手就張開擋在前面說不要打我同事、不要打我同事，我
        看到甲○○打一個躺在地上的人，地上的人有在哭，我
        說不要打，會打死人，躺在地上的人背對著我，一直在
        哭，我看到他流血，我沒有看到我兒子拿鋁棒、手槍、
        鐵棍打人。甲○○拿棍子打丙○○，我自己出去找小孩
        子，他們都沒有回來，沒有在現場看到戊○○…，當天
        不是我打電話給張英傑，是張英傑來我家…張英傑打電
        話到我家是我接電話，他說要來我家，他來的時候我就
        說帶戊○○走」云云（偵查卷第93至94頁、第98頁）。
        綜合證人翁家榆之說法，有幾點與其他人說法不同：
        於警詢時供稱：「我有看到打架現場，沒看到武器，
          只看到有人倒在地上流血」云云，但在偵查中卻供稱
          ：「甲○○拿棍子打一個躺在地上的人。」等語，再
          核對被告甲○○於原審所供述：「（辯護人問你要去
          那邊打人，你有沒有把這件事情告訴其他被告？）…
          打到途中，丁○○跟他母親過來阻擋我，戊○○沒有
          去。」（原審卷第163頁 ），而被告丁○○在原審供
          稱：「當日甲○○一離開，就與其母親翁家榆隨後趕
          上」等語（原審卷第227頁 ），此乃何以證人邱志龍
          等人供稱：看到打人的人有兩部車前往之故。是倘甲○○打告訴人打到一半，丁○○跟他母親過來阻擋，
          或甚至如被告丁○○所供述甲○○一走，其與其母親
          隨後趕到，則為何翁家榆未看清楚打架者所持兇器？
          且據證人邱志龍等人證述約10幾人前往，看不清楚，
          同時有兩部車來，場面很亂，然而翁家榆竟只看到一
          個人要打人，由是足見證人翁家榆係因其子丁○○、
          戊○○涉案，基於親情之故，其證詞因此有所偏袒。
        如前述，證人張英傑忽而稱是翁家榆打電話叫伊載戊○○去伊家，又忽而說是伊打電話給翁家榆；就此翁
          家榆則證稱：「是張英傑打電話來」。張英傑亦曾供
          稱是「因為乙○○要去戊○○家，我想說我就去載戊○○，因為隔天要上班。」，但被告戊○○就此則稱
          係「因為乙○○他們一群人到我家找我哥哥，所以我
          哥哥要張英傑載我去他家」。是綜合張英傑、戊○○
          、翁家榆之證述以觀，對於究係張英傑打電話給翁家
          榆，抑或翁家榆打電話給張英傑乙節，翁家榆與張英
          傑所供不一。再者，就究係翁家榆提議張英傑載戊○○走，抑或是丁○○提議，甚至是張英傑主動，亦出
          現彼此不一致之說詞。
        依據證人張英傑之證詞其住處與翁家榆之住處相距3
          公里，與頭份鎮黑白切小吃店相距比翁家榆（戊○○
          ）家要遠一點點（偵查卷第95頁）。且如前述，據張
          英傑所稱從其住處騎機車去案發現場約10幾分鐘，來
          回約30分鐘。張英傑亦證述被告戊○○曾騎機車外出
          ，時間為不到其打電動遊戲一場40分鐘之時間。參以
          證人邱志龍於原審證稱 ：甲○○等人打人大概打5或
          10分鐘等語（原審卷第209頁 ），因此被告戊○○縱
          使在甲○○毆打丙○○等人期間曾去張英傑家中，也
          不足證明其間他完全沒有從張英傑家中再度外出到頭
          份鎮○○路黑白切小吃店之案發地點；何況在被告甲○○等人毆打告訴人丙○○等人5或10分鐘期間 ，戊○○是否真有到張英傑家中，一如前述，其等歧異之
          說法，令人質疑其真實性，自以告訴人丙○○、乙○○，在場證人邱志龍之證述較為真實可信。
      (10)佐以被告戊○○前曾因恐嚇取財等案件，經法院判處有
        期徒刑7月、6月，定應執行有期徒刑1年，緩刑4年，於
        96年5月10日確定 ，此有臺灣高等法院被告前案紀錄表
        附卷可稽，被告戊○○於緩刑中再涉犯本案，一旦定罪
        ，勢必遭撤銷緩刑以觀，則被告戊○○極力否認共同參
        與本案犯罪，及被告丁○○、甲○○一再迴護被告戊○○，自非無故。徵諸本案之事起，固係因丁○○先與乙○○在苗栗縣頭份鎮某酒店唱歌時起口角，但渠二人為
        同事關係，乙○○並未對丁○○有何攻擊之行為，真正
        導致本案起因者，係嗣後乙○○、丙○○兄弟等人前往
        苗栗縣竹南鎮頂埔里14鄰天仁東村50號丁○○住處，欲
        找丁○○理論，適丁○○尚未回家，渠等因而與戊○○
        發生爭執，戊○○並遭襲擊頭部，戊○○於警詢時即指
        稱當時遭丙○○毆打頭部，並一度表示要對丙○○告訴
        傷害及毀損罪（偵查卷第17頁），顯見真正對丙○○等
        人懷恨在心之人實為被告戊○○，並非丁○○，蓋戊○○為年輕之血性男子（依其素行觀察），平白無故遭人
        登門踏戶尋釁，又無端遭人毆打頭部，豈可能修養到家
        ，隱忍不發？而甲○○係戊○○於新竹工作之同事（偵
        查卷第20頁） ，復為國中同學（原審卷第164頁），是
        戊○○打電話給甲○○告知上情，甲○○始邀集新竹友
        人南下出力，渠等參與出力之人在地緣上，均與戊○○
        在新竹之工作有關，則甲○○明顯係為戊○○出力，並
        非係為丁○○出力，此由甲○○於原審證稱：「因為乙○○他們有去戊○○家裡，是戊○○跟我講的，他說對
        方有去他家說要找他哥哥，戊○○說他哥哥不在家，戊○○有跟我說他被打。」、「（問：這樣看起來本件應
        該是戊○○兄弟與乙○○兄弟的糾紛，與你有何關係？
        ）我對於乙○○兄弟的作法看不過去，因為他們當時是
        要找丁○○，但是為何要找戊○○出氣。」、「（到底
        哪一點乙○○兄弟的作法令你氣憤？）他們找不到丁○○，結果毆打戊○○。」、「（你為何知道當時乙○○
        兄弟在黑白切小吃店？）不曉得是戊○○還是丁○○打
        電話給我，跟我說乙○○兄弟有打電話約他們去談。」
        、「（是否丁○○叫你帶人去的？）不是。」、「（戊○○與你通電話時，說他被打，他的口氣如何？）很緊
        張。」、「（ 那時候你人已經跟新竹的3位朋友在一起
        了嗎？）沒有，我是聽他講完後，才去找那3個朋友。
        」等語（原審卷第 164至165、167、169、170頁），以
        及被告戊○○自承：「因為乙○○一群人到我家找我哥
        哥，我打電話給甲○○，甲○○當時跟我哥在一起」等
        語（偵查卷第96至97頁）足為佐證，益證是戊○○打電
        話告訴甲○○關於乙○○兄弟尋釁之事，甲○○始糾眾
        為其出氣。而戊○○於警詢應警方要求指認甲○○是否
        涉案的「阿坤」（范喜崑）時，還刻意誤導警方不為指
        認（偵查卷第23頁、第27頁），反倒是被告丁○○及其
        母翁家榆則明確指認，益見正因甲○○係應戊○○之邀
        而為其出力，戊○○基於道義，不能出賣友人，故不為
        指認。又被告丁○○、戊○○、翁家榆於警察局調查傷
        害案件過程中，多方偏袒被告甲○○，被告甲○○遲於
        96年9月9日20時30分方為苗栗縣警察局苗栗分局拘提到
        案（偵查卷第120頁） ，其甚至居住在被告丁○○之住
        處一段時間（原審卷第16 9頁），因此被告戊○○具有
        強烈說謊之動機，其辯解及被告甲○○、丁○○及其母
        親翁家榆為其迴護之作證，其等之誠信均令人質疑。反
        而是指認戊○○在場之證人邱志龍，除與告訴人丙○○
        在案發當時一起在黑白切小吃店吃飯外，與被告戊○○
        復為國中時之學長學弟關係，認識戊○○2至3年之久，
        雖然在偵查時其證稱戊○○手持鋁棒，於原審審理時則
        因時間已久，忘記戊○○有無兇器，但是其確定被告丁○○、戊○○兄弟均在案發現場之指認，則始終如一（
        原審卷第207頁）。本件案發日為95年8月20日，而原審
        審理時已經是97年3月18日，相隔1年半，則證人邱志龍
        於原審證稱其忘記戊○○是否有持鋁棒，自是囿於記憶
        能力所限，但其證述被告戊○○在場則是肯定如一，且
        證人邱志龍亦無陷害被告戊○○等人有為偽證之動機。
        職是，被告戊○○雖辯稱伊有前科緩刑中，雖遭丙○○
        尋釁毆打，仍不予理會云云，顯不可採。戊○○於被丙○○等人毆擊後，電話告知甲○○，甲○○欲為其出氣
        ，即糾眾南下毆打丙○○等人，則戊○○不僅與甲○○
        等人有犯意聯絡，甚至其亦出現在案發現場並持棍棒，
        而有行為分擔。是被告戊○○辯稱案發當日其未曾到現
        場，未參與本案犯罪云云，亦不足採。
（四）就被告甲○○到案經過、供述、證述之推論：
    (1)被告甲○○未曾到警察局接受調查 ，檢察官於96年1月19
      日及96年8月27日核發拘票 ，於96年9月9日20時30分經警
      察局拘提到案後，同月10日拘提至檢察署，其經檢察官偵
      訊時供述：「我不是和戊○○、丁○○一起去，戊○○也
      沒去，而丁○○是要阻止我打人的」云云（ 偵查卷第126
      頁），但此與被告丁○○於警詢所供述：「我和阿坤及其
      朋友一起去，阿坤朋友開車，我和阿坤騎機車前往，一共
      5個人」等語，或其審理中改稱 ：伊與其母親一起前往者
      ，均不同（偵查卷第7頁、原審卷第227頁）。甲○○復供
      稱：「是乙○○約我去那裡談判，後來談不攏我才打人」
      云云（偵查卷第126頁） ，但此與證人江勢鵬、陳郁民、
      張健雄、邱志龍、告訴人丙○○、乙○○等人一致證稱：
      被告等人一下車就打人，當時場面很亂，根本看不清楚等
      語，明顯有所不同。而依據江勢鵬等人之證述，既然被告
      等人係一下車就打人，則何來談判不攏之有？甲○○續稱
      ：「我帶4至5人去，使用棒球棍打人」云云（偵查卷第12
      6頁），此與其嗣後於原審審理中改證稱：「帶3人」者不
      同外，而其等所攜帶之兇器，亦與證人江勢鵬、陳郁民、
      張健雄、邱志龍、告訴人丙○○、乙○○所講：有鋁製球
      棒、刀子、疑似改造手槍者不同。甲○○又供稱：「因為
      他們攻擊我們，我們當然回擊」云云（ 偵查卷第126頁）
      ，除與證人江勢鵬、陳郁民、張健雄、邱志龍、被害人丙○○、乙○○證述：被告等人一下車就打人等語，明顯不
      符外，倘告訴人等人與被告等人曾互為攻擊，自可明瞭何
      人打其等，但在場證人江勢鵬等人均證述看不清楚當時情
      況，足見告訴人丙○○等人根本沒有與被告等人有講話之
      時間，何來互毆或回擊的行為！又在偵查中經檢察官訊問
      ：「你說戊○○沒有一起去，當時他去哪裡？」，甲○○
      答稱：「我不知道」云云（偵查卷第126頁） ，但倘以前
      述被告丁○○、戊○○之辯詞及張英傑之證述為準，應該
      是被告等人尚未到頭份鎮○○路黑白切小吃店打架前，因
      之前丁○○與乙○○在酒店起爭執，丁○○擔心乙○○帶
      人到丁○○住處傷害其家人（但為何只單純怕其弟受傷害
      而帶走其弟弟，而不怕其母親受傷害，而其母親竟然到案
      發現場找兒子？不啟人疑竇！），所以丁○○叫張英傑載
      戊○○到張英傑家中，如是，原先即與丁○○在一起唱歌
      之被告甲○○（偵查卷第99頁 、原審卷第225頁丁○○之
      供述）焉會不知道戊○○在哪？又被告甲○○供稱：「因
      為乙○○他們有去戊○○家裡，是戊○○跟我講的，他說
      對方有去他家說要找他哥哥，戊○○說他哥哥不在家，戊○○有跟我說他被打。」等語（原審卷第164至165頁），
      而被告丁○○卻於偵查時稱：「我是回到家之後，才知道
      戊○○被打，差不多11點多回家裡，我母親跟我講戊○○
      被打，乙○○帶4至5人到我家，而我回家時戊○○已經不
      在家」云云（偵查卷第100頁） ，但被告戊○○之供述則
      係：「因為乙○○一群人到我家找我哥哥，我打電話給甲○○，甲○○當時跟我哥在一起，就跟我哥哥講，我哥就
      叫張英傑來載我」等語（偵查卷第96-97頁） ，足見被告
      甲○○、丁○○、戊○○就此所述明顯不同，益證被告甲○○上開於偵查中供述不知道打人當時戊○○在何處云云
      ，要非真實。
    (2)被告甲○○於準備程序供述：「當時丁○○是阻擋我去打
      人，因為丁○○和乙○○是同事，戊○○沒有去，我承認
      我自己做的，另外有3個人是我在新竹的朋友 ，是在網咖
      認識的，多大年紀我不知道，應該都成年了 ，他們3人也
      有和我一起去砍。」云云（原審卷第117頁） ，其就前往
      人數之供述明顯與其於檢察官拘提到案之供述不同（偵查
      卷第126頁），即偵查中其供稱伊共帶4至5人去 ，原審準
      備程序則改稱伊新竹朋友3人去 。又甲○○於原審審理時
      證稱：「3個人坐車去，含我4個人，一部車。（辯護人問
      有其他被告在車上嗎？）沒有 。」云云（原審卷第162頁
      ），此與丁○○於警詢所供：「我和阿坤及其朋友一起去
      ，阿坤朋友開車，我和阿坤騎機車前往 ，一共5個人」云
      云（偵查卷第7頁）明顯不同 。而被告甲○○雖於原審證
      稱否認一到場下車就打人，但此與證人江勢鵬、陳郁民、
      張健雄、邱志龍、被害人丙○○、乙○○等人一致之證述
      ：被告等人一下車就打人，當時場面很亂，根本看不清楚
      等情，則完全不同。
    (3)被告甲○○於原審復證稱：「（你要去那邊打人，你有沒
      有把這件事情告訴其他被告？）我不知道是丁○○還是戊○○跟我講的，他說對方找他去那邊約談，我告訴他們不
      要去，打到途中，丁○○跟他母親過來阻擋我…。」，以
      此對照證人翁家榆於偵查中證述：「當時路過，我看見我
      兒子丁○○站在乙○○的前面手就張開擋在前面說「不要
      打我同事、不要打我同事…，我看到甲○○打一個躺在地
      上的人，地上的人有在哭，我說不要打，會打死人，躺在
      地上的人背對著我，一直在哭，我看到他流血…」，及被
      告丁○○所稱是與其母親一起前往，暨證人邱志龍所證述
      被告等人打人差不多打了5或10分鐘 ，約打了2至3分鐘之
      後見到丁○○出來擋人（原審卷第209、217頁）以觀，足
      見被告丁○○與翁家榆會上前阻擋，係見到被告甲○○打
      人打了一段時間，導致告訴人乙○○在地上哭及流血，事
      態嚴重，才會上前阻擋，並非一開始被告丁○○就阻止被
      告甲○○夥同他人持兇器前往毆打告訴人乙○○、丙○○
      彬等人；何況倘丁○○自始即欲阻止被告甲○○前往打人
      ，則為何還與之一起騎機車前往（ 偵查卷第7頁）？且事
      後在警察局偵訊時一再偏袒被告甲○○（刻意不明確指述
      打人即是甲○○）？以及被告丁○○、戊○○、甲○○、
      證人翁家榆等證詞，出現如前所述，彼此矛盾，前後不一
      之說法？
    (4)又被告甲○○並非單純僅因看不過去告訴人乙○○等人之
      做法，才前往教訓乙○○等人，蓋於原審曾證稱：「因為
      在酒店時，就有跟丁○○發生口角，我跟乙○○說如果我
      的朋友有不對，我跟他們道歉，但是他不接受，他說要跟
      我們輸贏（台語）。」等語（原審卷第163頁） ，故告訴
      人乙○○早在酒店起爭執之當時並不接受甲○○之道歉，
      還說要輸贏，此非無可能更加引起被告甲○○夥同他人持
      兇器傷害被害人之動機。
    (5)被告甲○○對於有關丁○○、戊○○涉案之重點詢問率都
      採取消極回答，例如於偵查中檢察官問：「你說戊○○沒
      有一起去，當時他去哪裡？」，其答稱：「我不知道」（
      偵查卷第126頁）：於審理中辯護人問：「 請確認是丁○○還是戊○○說對方要找他過去那邊約談？」，其答稱：
      「我忘記了」（原審卷第163頁） ；但以此對照被告戊○○之供述：「因為乙○○一群人到我家找我哥哥，我打電
      話給甲○○，甲○○當時跟我哥在一起，就跟我哥哥講，
      我哥就叫張英傑來載我」等語（偵查卷第96-97頁） 。而
      本件係於95年8月21日案發 ，被告甲○○則於其他被告到
      案後，遲至96年9月月10日始被拘提到案 ，其間自有機會
      得以與丁○○、戊○○互為勾串，可見其供述、證詞有關
      被告丁○○、戊○○犯案部分均有相當不可信之處。同樣
      情形，被告丁○○初在警詢時供述伊係與被告甲○○一起
      去案發現場，但於審理中則改稱係與其母親一起前往，顯
      係意在與被告甲○○劃清界限，推由被告甲○○獨力擔起
      罪責，而甲○○於原審亦曾證稱：「（你是不是要一身年
      起全部的罪責？）事情是我做的，我就要承認。」等語（
      原審卷第171頁）。
    (6)被告甲○○與丁○○於案發當日在一起，如前述，被告甲○○經檢察官問：「為何知道當時乙○○兄弟在黑白切小
      吃店？」其答稱：「不曉得是戊○○還是丁○○打電話給
      我，跟我說乙○○兄弟有打電話約他們去談。」，而對照
      被告戊○○之供述則是：「因為乙○○一群人到我家找我
      哥哥，我打電話給甲○○，甲○○當時跟我哥在一起，就
      跟我哥哥講，我哥就叫張英傑來載我」（ 偵查卷第96-97
      頁），則打電話給甲○○之人是被告戊○○，而被告丁○○當晚均與被告甲○○在一起，被告等人於案發當晚均有
      使用電話互相通訊息，且如前述，被告甲○○於原審亦證
      稱：伊於聽完戊○○告訴伊被丙○○毆打之電話後，才去
      找新竹那3個朋友等語，則甲○○ 、丁○○與戊○○，對
      於甲○○要夥同新竹地區的朋友持兇器前往毆打被害人丙○○等人均已有一定之共識，彼此間已有犯意之聯絡，僅
      其等之共識究係「重傷害、傷害致人重傷害、殺人未遂」
      之差別而已，而因被告丁○○確實在被告甲○○打人一段
      時間之後，有出手阻擋其等持續毆打，足見被告等並無殺
      人之犯意。
    (7)再被告甲○○雖證稱：「因為丁○○認為他與乙○○是同
      事關係，所以就阻擋我去打人。丁○○應該有叫我不要去
      ，但是我不理他。丁○○確實有阻擋我。」云云，證人翁
      家榆亦證稱：「路過，看見丁○○站在乙○○前面擋在前
      面說不要打我同事」云云，但對照被告丁○○曾自承：伊
      是與甲○○一起搭機車前往等語（ 偵查卷第7頁、第99頁
      第4行），而證人邱志龍亦證稱：「 他們打人差不多打了
      5或10分鐘，丁○○確實有阻擋打人 ，他們打了2、3分鐘
      我才看到丁○○」等語（原審卷第209、217頁），告訴人
      乙○○則證稱：「其背後被打一棍就趴下去」，另證人翁
      家榆曾證稱：「因為他看到甲○○打一個躺在地上的人，
      地上的人在哭，我說不要打，會打死人」等語，由是以觀
      ，案發時被告甲○○等人已經將人打在地上，毆打行為確
      實經過一段時間後，被告丁○○才因事態嚴重出手阻擋，
      並非如被告甲○○所述一開始丁○○即叫他不要去打人。
      因此，被告甲○○、丁○○、戊○○，因與乙○○、丙○○起紛爭，找來新竹來之成年朋友4至5人，共同基於傷害
      之犯意聯絡，圍毆乙○○、丙○○等人，且客觀上可預見
      以棍棒毆打人之身體，可能發生內臟破裂之重傷害結果，
      自應在犯意聯絡範圍內之行為，同負全部責任。被告丁○○、戊○○前開所辯，核屬事後卸責之詞，不足採信。
三、次按重傷害之成立，以有毀敗他人身體或健康之故意，著手
    於傷害之實行而發生毀敗之結果為要件，是則使人受重傷與
    普通傷害之區別，應以行為人於加害時有無使人受重傷之故
    意為斷。故有關重傷害犯意之有無，應斟酌事發經過之相關
    事證，包括被害人受傷部位、所用兇器、行為當時之具體情
    況等一切情狀以為判斷。本件被告甲○○等人與丙○○並無
    深仇大恨，此據被告甲○○、證人乙○○於警詢、偵查中供
    述已明，僅因丁○○與乙○○在唱歌時起爭執，乙○○夥同
    其兄丙○○及朋友，即跑到丁○○住處理論，並與丁○○之
    弟弟戊○○起爭執，甲○○基於為朋友出氣或基於乙○○不
    接受其道歉要有所輸贏等理由，竟然找來新竹地區朋友，攜
    帶其提供之鋁棒、刀子、不明槍枝共同毆打丙○○、乙○○
    。且衡諸被告等出手之程度及其持刀子、不明槍枝、鋁棒前
    往，其中刀子、不明槍械均未曾使用作為傷害之兇器（此詳
    見告訴人等均受有挫傷，而未有割裂傷、槍傷即明），於丙○○、乙○○倒地後即行離去，並未再進一步攻擊之舉等情
    以觀，尚難認其於行兇之初即有使丙○○因此受到脾臟破裂
    切除之重傷害之故意，而應認被告等人以鋁棒毆打乙○○、
    丙○○，僅係基於普通傷害之犯意，並非基於重傷害之犯意
    。且按刑法上之加重結果犯，以行為人對於加重結果之發生
    有預見之可能，能預見而不預見者為要件。本件被告等人初
    雖無重傷害告訴人等之犯意，然參以被告以鋁棒毆打告訴人
    之身體，而脾臟正位在人體腔內靠近上半身之左後背部之處
    ，又屬人體之臟器，甚為脆弱，徵諸一般人之常識，在客觀
    上倘以鋁棒毆擊人之左後背部，輒易導致脾臟等重要臟器破
    裂之可能，而被告等三人及新竹地區前來之男子均為26、27
    歲之成年男人，手勁及力道均較一般人為大，而仍持鋁棒對
    告訴人丙○○予以毆擊，其等對此重傷害之結果，在客觀上
    顯有預見之可能性，則被告等自無從解免其所為傷害行為導
    致告訴人丙○○受有重傷害之結果，故依被告等行為時之主
    觀犯意、行為方式、被害人受傷部位及程度等因素綜合考量
    ，足認被告等就毆打丙○○而造成其脾臟切除之行為所該當
    者，應係以傷害身體之犯行因而致重傷之加重結果。被告丁○○雖於告訴人乙○○被打趴在地時，曾出手擋在前面阻止
    其他被告等人繼續毆打，但被害人乙○○之上開傷害結果已
    造成，而被害人丙○○亦仍受上開脾臟切除之重傷害，其並
    未有效防止其等犯罪行為結果之發生，自不生中止之效果，
    附此說明。
四、綜上所述，足認被告丁○○、戊○○等人上開所辯，顯係事
    後圖卸飾詞，殊無可採，罪證明確，犯行洵堪認定。
五、論罪：
（一）按脾臟為人體器官之一，若遭切除，即不可復得，自影響
      人身器官之完整，已屬重大不治之情形，而脾臟之切除，
      雖其功能在西醫觀點可由其他淋巴組織替代，但卻有增加
      特殊感染機率，即人體免疫力減低，就人體自然防衛體系
      而言，若免疫能力之降低，身體遭受外界侵入之危險相對
      增加，對身體及健康之影響不可不謂重大，況脾臟之切除
      ，其所主掌對身體之主要功能喪失，對人體將有重大影響
      ，亦為中醫所肯定；又刑法第10條第4項第6款所謂重傷之
      意義，係指身體與健康兩者而言。脾臟在醫學上之見解，
      縱使與健康無重大影響，但究屬人身臟器之一，既毀敗至
      不治而割除，應屬重傷害（最高法院87年度台上字第2281
      號、89年度台上字第3263號判決意旨參照）。是核被告甲○○、丁○○與戊○○所為，就被害人丙○○部份，均係
      犯刑法第277條第2項後段傷害致人受重傷害罪；就被害人
      乙○○部份，均係犯同法第277條第1項之傷害罪。
（二）公訴意旨雖認被告等係共同犯刑法第 278條之重傷害罪嫌
      ，惟按重傷罪之成立，必須行為人原具有使人受重傷之故
      意始為相當，若其僅以普通傷害之意思而毆打被害人，雖
      發生重傷之結果，亦係刑法第277條第2項後段普通傷害罪
      之加重結果犯，祇應成立傷害人致重傷罪，不能以刑法第
      278條第1項之重傷罪論科（最高法院59年台上字第1746號
      判例意旨參照）。查本案係因被告甲○○等因被告丁○○
      與被害人乙○○因在酒店唱歌起衝突，復因乙○○夥同丙○○至丁○○住處理論，而與其弟戊○○起爭執，被告等
      人與被害人間並無重大仇怨，依據其持刀、槍、鋁棒前往
      ，而僅使用鋁棒所造成之傷害，尚難認其等主觀上有使丙○○受重傷之故意，已如前述。惟其基本社會事實相同，
      爰依刑事訴訟法第300條規定 ，變更檢察官援引之起訴法
      條。
（三）被告丁○○、甲○○、戊○○與新竹地區前來之成年男子
      4 至5人間 ，就上開犯行有犯意聯絡及行為分擔，均為共
      同正犯。
（四）被告甲○○ 、丁○○、戊○○3人共同以一傷害行為，同
      時侵害告訴人丙○○ 、乙○○2人之法益，係一行為同時
      觸犯數罪名，為想像競合犯，均應從較重之傷害致人重傷
      害罪處斷。
六、撤銷原判決之理由及科刑、沒收
（一）原審以被告之罪證明確，予以論罪科刑，固非無見，惟：
    (1)原判決理由欄已就被告甲○○等參與犯罪之共犯人數及所
      持兇器詳加調查，比對各相關人員之供述，終以認定共犯
      係「甲○○、丁○○、戊○○及新竹地區成年友人4至5人
      」，而其中1人持刀、1人持槍、丁○○未帶兇器，另有戊○○、甲○○及其他 2至3人均各持棍棒1枝（本院按，合
      計為4至5枝）等情，然卻於犯罪事實欄認定共犯人數係「
      甲○○、丁○○、戊○○及新竹地區成年友人7至8人」，
      所持兇器則認定除其中 1人持類似開山刀之刀子1枝及1人
      持不具殺傷力之疑似改造手槍1枝外 ，鋁棒有「5至6枝」
      ，其中戊○○持棍棒站立旁邊，丁○○未持棍棒，同時間
      另5至6人亦持鋁棒毆打乙○○、丙○○（本院按，實應僅
      剩4至5人持棍棒）等情，有認定事實與理由矛盾之違誤。
    (2)原判決既已變更檢察官之起訴法條 ，改論被告甲○○等3
      人傷害罪及傷害致重傷害罪，並應從一重以傷害致重傷罪
      處斷，惟其量刑卻仍參考檢察官原起訴意旨對被告甲○○
      、丁○○、戊○○3人一律均求處有期徒刑6年之求刑意見
      ，疏未注意原起訴意旨之求刑基礎係認被告 3人所犯為重
      傷害罪嫌，該罪之法定刑為 5年以上12年以下有期徒刑，
      而有以致之 ，然本件最終既改認被告3人均應以傷害致重
      傷罪處斷 ，該罪之法定刑為3年以上10年以下有期徒刑，
      則其處罰刑度自應隨之向下調整，且公訴意旨之求刑，不
      分被告 3人各自參與犯罪之情節有異及犯後坦承否認各有
      不同之態度，一律建議處以相同刑度，亦有不宜；此外，
      原審亦疏未審酌本件傷害行為之肇因，告訴人乙○○、丙○○僅因乙○○與被告丁○○喝酒起口角，即糾眾登門踏
      戶至戊○○家中興師問罪，以致演變成本件難以善後之傷
      害結果 ，其等自亦應負部分責任等情，一律均對被告3人
      量以相同之6年有期徒刑刑度，誠屬過高 ，且未區分各自
      所應負責任之輕重，亦有未洽。
    (3)被告3人之上訴意旨 ，被告甲○○以原審量刑過重，被告
      丁○○以其雖有到場，但係為阻止打人而到場，且原審量
      刑太重，被告戊○○以其未到場參與犯罪云云，除被告甲○○與丁○○就量刑過重之上訴為有理由外，餘均無理由
      ，而原判決既有上開可議之處，即屬無可維持，自應由本
      院予以撤銷改判。
（二）爰審酌被告等人與告訴人間並無重大仇怨，本案之事起，
      係因丁○○先與乙○○在苗栗縣頭份鎮某酒店唱歌時起口
      角，但渠二人為同事關係，乙○○並未對丁○○有何攻擊
      之行為，真正導致本案起因者，係嗣後乙○○、丙○○兄
      弟等人前往苗栗縣竹南鎮頂埔里14鄰天仁東村50號丁○○
      住處，欲找丁○○理論尋釁，適丁○○尚未回家，渠等因
      而與戊○○發生爭執，戊○○並遭渠等毆打頭部，戊○○
      因而懷恨在心，告知甲○○、丁○○，甲○○一方面基於
      要為戊○○出氣，一方面因乙○○早在酒店起爭執之當時
      並不接受甲○○之道歉，還說要輸贏等理由，被告等即夥
      同新竹地區來之人分持鋁棒、刀子、疑似改造手槍搭車前
      至小吃店毆打告訴人丙○○兄弟，被告甲○○雖坦承糾眾
      打人，但從案發當日95年8月20日後遲至96年9月10日始到
      案，到案後之供述不盡確實，並偏袒被告丁○○、戊○○
      ；而被告丁○○、戊○○僅因上開原因與告訴人乙○○、
      丙○○有所紛爭，即夥同被告甲○○分持上開兇器搭車到
      小吃店毆打告訴人等，事後被告丁○○與被告戊○○不僅
      否認犯行，戊○○尚串證以證明其不在場而推卸責任，渠
      2人圖由被告甲○○單獨承擔重責 ，又被告丁○○在渠等
      共同毆打乙○○等人過程中，一度見事態嚴重，曾阻止甲○○等人繼續毆打傷害乙○○，雖未達成阻止之效果，但
      終究惡性相較於完全否認之被告戊○○為輕之態度等，及
      其等之犯罪動機、目的、手段、方法，及被告等人迄未供
      述其他共犯之姓名以發現真實，並造成告訴人丙○○、乙○○受有事實欄之傷害，且告訴人丙○○所受傷勢頗重，
      在身體及心理上均受有極大威脅，被告等人尚未取得告訴
      人等之諒解並賠償告訴人之損害等，而檢察官雖對被告甲○○、丁○○、戊○○3人均具體求處有期徒刑6年，但其
      求刑基礎係認渠3人所犯為重傷害罪嫌，該罪之法定刑為5
      年以上12年以下有期徒刑，而有以致之，然本院既改認被
      告3人所犯傷害罪及傷害致重傷害罪 ，並應以傷害致重傷
      罪處斷，該罪之法定刑為3年以上10年以下有期徒刑 ，則
      其處罰刑度自應隨之向下調整，而公訴意旨之求刑，不分
      被告 3人各自參與犯罪之情節有異及犯後坦承否認各有不
      同之態度，一律建議處以相同刑度，亦有不宜，以及本案
      之肇因告訴人乙○○、丙○○登門踏戶至戊○○家中興師
      問罪，尤應負部分責任等一切情狀，各量處如主文所示之
      刑。
（三）本件被告3人犯罪時間係在96年4月24日以前，雖合於中華
      民國九十六年罪犯減刑條例第2條第1項第3款之規定 ，但
      是亦屬同條例第三條所定經宣告逾有期徒刑1年6月不予減
      刑之罪，是不能依上開減刑條例規定予以減刑，附此說明
      。
（四）至被告與其共犯所使用之類似開山刀1枝、疑似改造手槍1
      把、鋁棒4至6枝等物，據被告等在警詢時供稱在打完架後
      就已丟棄等語，且既未經扣案，亦無證據可以證明尚屬存
      在，復非應沒收之違禁物，爰不併予宣告沒收之。
據上論斷，應依刑事訴訟法第369條第1項前段、第364條、第299
條第1項、第300條，刑法第28條、第277條第1項 、第2項後段、
第55條，刑法施行法第1條之1，判決如主文。
本案經檢察官己○○到庭執行職務。
中    華    民    國    97    年    10    月    1     日
            刑事第五庭    審判長法  官    趙  春  碧
                                法  官    楊  真  明
                                法  官    賴  恭  利
以上正本證明與原本無異。
如不服本判決應於收受本判決後10日內向本院提出上訴書狀，其
未敘述上訴理由者，並得於提起上訴後10日內向本院補提理由書
狀（均須按他造當事人之人數附繕本）「切勿逕送上級法院」。
                                書記官    林  桂  鳳
中    華    民    國    97    年    10    月    2     日
附錄本案論罪科刑法條全文：
刑法第277條
傷害人之身體或健康者，處三年以下有期徒刑、拘役或一千元以
下罰金。
犯前項之罪因而致人於死者，處無期徒刑或七年以上有期徒刑；
致重傷者，處三年以上十年以下有期徒刑。


司法院資訊處製作；財團法人民間司法改革基金會備份。
